# 对外投资核算问题

提问人：zhongxudon 时间：2020-12-28 10:44:00
陈版主，您好，请教个问题，谢谢！！
某A公司在境外收购一境外上市公司，以场外要约收购方式向持有目标公司的全部股东发出场外附条件收购要约，截至 2020 年 12 月 31 日A公司持目标公司股权比例将超过51%。目标公司董事会具有较高的权力，能够决定公司股票发行等行为。根据当地公司法规定，公司可以通过普通决议任命董事。因此，A公司在持有目标公司超过50%股权的情况下，可以通过目标公司股东会普通决议免职董事并任命新董事。更换董事一般需要在股东会召开之前 2个月通知公司关于免职董事和任命新董事事项，公司应当通知相关董事，并且该等董事有权向公司提交书面陈述，以便在股东大会上传阅。由于时间原因，在 2020 年 12 月 31 日A公司尚未组织召开股东会更换董事，A公司在目标公司董事会未占席位，亦未派任何人员在目标公司任职。请问： 1 、A公司是否可以判断在 2020 年 12 月 31 日对目标公司不控制，也没有重大影响。A公司是否可以在长期股权投资核算，并以成本法计量该笔投资。 2 、 2021 年A公司在目标公司董事会占有多数席位后，再以控制董事会当天做为并购日，将目标公司做为A公司的子公司核算，纳入合并报表中。谢谢！！

回答人：chenyiwei
A公司在 2020 年末已取得51%的股权，但依据当地法律规定，任免董事需有 2 个月的提前通知期。在此情况下， 2020 年末尚无办法实现董事的任免，但不能仅仅因此认为对被投资公司无控制权。这个问题需要运用合并报表准则中对潜在表决权的相关指引，例如可以考虑以下因素：
1 、由于收购完成后董事会换届是必然要发生的，事实上目前的董事会已经进入类似于“看守政府”的状态，其权限是否受到较大制约；
2 、从该次收购案的实际情况来看，近 2 个月内A有无迫切需要由目标公司董事会通过决议的事项，日后如有需要时，是否已在董事会换届完成之后；或者能否通过与“看守”董事的沟通获得其配合；或者能否通过已被A公司控制的股东会来代行部分决策权等。